【裁判字號】    97,訴,3002
【裁判日期】    971205
【裁判案由】    偽造文書
【裁判全文】
臺灣彰化地方法院刑事判決              97年度訴字第3002號
公  訴  人  臺灣彰化地方法院檢察署檢察官
被      告  乙○○
                      號
                    （現於臺灣臺中戒治所）
上列被告因偽造文書案件，經檢察官提起公訴（97年度偵字第86
81號），本院依簡式審判程序審理，判決如下：
    主  文
乙○○行使偽造私文書，足以生損害於公眾及他人，處有期徒刑
月，如易科罰金，以新臺幣壹仟元折算壹日。如附表所示筆錄
及其他文書上所示偽造之「甲○○」署押（含簽名及指印）均沒
收。
    犯罪事實
一、乙○○前因違反肅清煙毒條例、麻醉藥品管理條例案件，經
    法院分別判處有期徒刑7年4月、3年4月、6月確定，於民國
    95年12月11日假釋出監，嗣經撤銷假釋，尚未執行完畢（不
    構成累犯）。詎其於96年12月27日13時50分許，在彰化縣北
    斗鎮○○里○○路○段51號前，為警查獲施用第一級毒品海
    洛因犯行（所涉施用第一級毒品罪嫌部分，另由臺灣彰化地
    方法院檢察署檢察官偵辦中），竟為掩飾身分以逃避刑責，
    竟基於行使偽造私文書及偽造署押之犯意，冒用其兄「甲○
    ○」名義應訊接受調查，並於同日下午3時31分起在彰化縣
    警察局北斗分局北斗派出所內，於附表編號1至2所示之文件
    上，接續偽造「甲○○」之署押（含簽名及按捺指印），表
    示其係「甲○○」，復於附表編號3所示之文件，偽造「甲
    ○○」之署押（含簽名及按捺指印），完成表示係甲○○本
    人同意採集尿液送驗意旨之私文書，再持交承辦之員警收執
    存卷而行使之，足以生損害於甲○○本人及警察機關對追訴
    犯罪之正確性。嗣甲○○本人到庭應訊時表示係遭冒名，再
    經將附表所示之文件送請內政部警政署刑事警察局依指紋特
    徵點比對法鑑驗結果，發現與該局檔存之「乙○○」指紋卡
    左拇指指紋相符，始查悉上情。
二、案經臺灣彰化地方法院檢察署檢察官自動檢舉偵查起訴。
    理  由
一、本件被告乙○○所犯係死刑、無期徒刑、最輕本刑為三年以
    上有期徒刑以外之罪，其於準備程序就前揭被訴事實為有罪
    之陳述，經受命法官告知簡式審判程序之旨，並聽取其與公
    訴人之意見後，本院認無不得或不宜改依簡式審判程序進行
    之處，爰依刑事訴訟法第273條之1第1項、第284條之1，裁
    定本案由受命法官獨任進行簡式審判程序，合先敘明。
二、前揭犯罪事實，業據被告乙○○於偵查、本院審理中均自白
    不諱，核與被害人即證人甲○○於偵查中所為之證述相符，
    並有如附表所示之文件及內政部警政署刑事警察局97年8月
    14 日刑紋字第0970119595號函在卷可稽，足認被告之自白
    與事實相符，洵堪採信。另被告為掩飾真實身分，假冒其兄
    「甲○○」之名義應訊及簽名捺指印，自足以生損害於甲○
    ○使其受有刑事追訴處罰之虞與致使警察機關、檢察機關對
    於犯罪偵查、追訴之正確性。綜上，本件事證明確，被告犯
    行應堪認定。
三、按刑法上之「署押」，乃指於紙張或物體上簽署之姓名或其
    他符號，以表示其承認所簽署文書之效力，與印文有同一效
    力（最高法院86年度臺上字第47號判決可資參照），而以捺
    指紋以代替簽名者，則偽造指紋亦屬偽造署押。次按刑法上
    之偽造署押罪，係指單純偽造簽名、畫押而言，若在制式之
    書類上偽造他人簽名，已為一定意思表示，具有申請書或收
    據等類性質者，則係犯偽造文書罪，該偽造署押為偽造文書
    之部分行為不另論罪（最高法院85年度臺非字第146號判決
    意旨可資參照）。被告於附表編號1、2所示之文件上偽簽姓
    名及按捺指印，尚不能表示其係有製造何種文書及為何項意
    思表示之意，是核其此部分所為，係犯刑法第217條第1項之
    偽造署押罪；至其於附表編號3所示之採尿同意書內偽簽姓
    名、按捺指印，進而偽造完成表示同意受採尿送驗意思之私
    文書，復持以行使，核其此部分所為係犯刑法第216條、第
    210條之行使偽造私文書罪。按數行為於同時同地或密切接
    近之時地實施，侵害同一之法益，各行為之獨立性極為薄弱
    ，依一般社會健全觀念，在時間差距上，難以強行分開，在
    刑法評價上，以視為數個舉動之接續施行，合為包括之一行
    為予以評價，較為合理，則屬接續犯，而為包括之一罪（最
    高法院86年臺上字第3295號判例要旨參照）。被告上開多次
    偽造署押及行使偽造私文書，實均係因在同一查獲時日內，
    為同一冒名掩飾犯行之目的，接續多次冒用「甲○○」名義
    在如附表所示之文書上偽造「甲○○」之署押（含署名及指
    印），從而被告上開所為多次偽造署押及行使偽造私文犯行
    ，既各係利用同一機會，在同一時段各就同一犯罪構成事實
    ，本於單一犯意接續進行，以實現一犯罪構成要件之單一行
    為，僅侵害單一法益，均屬接續犯，應各以一偽造署押罪及
    行使偽造私文書罪論處。且此接續多次之偽造署押行為，為
    偽造私文書之階段行為，偽造私文書之低度行為，為高度之
    行使偽造私文書行為所吸收，均不另論罪。爰審酌被告施用
    毒品為警查獲後猶不知悔改，竟為企圖規避刑責，而冒用其
    兄名義應訊，有失家屬情誼，且造成警察、偵查機關偵辦案
    件及行使強制處分權之困擾、對其兄及司法所生危害之程度
    甚鉅，暨考量被告素行、生活狀況、智識程度及其犯罪後坦
    承犯行、態度尚屬良好等一切情狀，量處如主文所示之刑，
    並諭知易科罰金之折算標準。
四、如附表所示之「甲○○」之署押（含簽名及指印），均係被
    告偽造之署押，應依刑法第219條之規定，併為沒收之諭知
    （最高法院43年臺上字第747號判例意旨參照）。
據上論斷，應依刑事訴訟法第273條之1第1項、第299條第1項前
段，刑法第216條、第210條、第41條第1項前段、第219條，判決
如主文。
本案經檢察官蔡明達到庭執行職務
中    華    民    國    97    年    12    月    5     日
                  刑事第四庭      法  官  吳俊螢
以上正本證明與原本無異。
如不服本判決，應於收受判決後10日內向本院提出上訴書狀，並
應敘述具體理由；其未敘述上訴理由者，應於上訴期間屆滿後20
日內向本院補提理由書（均須按他造當事人之人數附繕本「切勿
逕送上級法院」）。
告訴人或被害人對於判決如有不服具備理由請求檢察官上訴者，
其上訴期間之計算係以檢察官收受判決正本之日期為準。
中    華    民    國    97    年    12    月    5     日
                                  書記官  林怡吟
附錄本案論罪科刑法條：
中華民國刑法第210條
偽造、變造私文書，足以生損害於公眾或他人者，處 5 年以下有
期徒刑。
中華民國刑法第216條
行使第 210 條至第 215 條之文書者，依偽造、變造文書或登載
不實事項或使登載不實事項之規定處斷。
中華民國刑法第217條
偽造印章、印文或署押，足以生損害於公眾或他人者，處 3 年以
下有期徒刑。
盜用印章、印文或署押，足以生損害於公眾或他人者，亦同。
    附表：
┌──┬─────────┬──────────┐
│編號│文件名稱          │偽造之簽名、指印數量│
├──┼─────────┼──────────┤
│1   │警詢筆錄          │1份，簽名共4枚，指印│
│    │                  │共10枚。            │
├──┼─────────┼──────────┤
│2   │彰化縣警察局北斗分│1份，簽名1枚，指印1 │
│    │局委託檢驗尿液代號│枚。                │
│    │與真實姓名對照認證│                    │
│    │單                │                    │
├──┼─────────┼──────────┤
│3   │採尿同意書        │1份，簽名1枚，指印1 │
│    │                  │枚。                │
└──┴─────────┴──────────┘


司法院資訊處製作；財團法人民間司法改革基金會備份。
